臺灣桃園地方法院刑事判決　　　　　　　　　　　　　八十九年易字第二二七八號
　　公訴人　台灣桃園地方法院檢察署檢察官
　　被　告　甲○○
右列被告因詐欺案件，經檢察官提起公訴（八十九年度偵字第三六七五號），本院判
決如左︰
    主  文
甲○○無罪。
    理  由
一、公訴意旨略以：被告甲○○於民國八十八年間，得知告訴人乙○○與他人之民事
    訴訟勝訴，竟起意圖為自己不法所有之犯意，以代告訴人乙○○辦理民事假扣押
    程序為由，向告訴人乙○○佯稱須提出新台幣（下同）十二萬元之擔保金，告訴
    人乙○○不疑有他，旋於八十八年一月十六日，在台北縣三重市某家餐廳將其所
    簽發，付款銀行：台北市第九信用合作社安和分社，票面金額分為八萬元及四萬
    元之支票共二紙交予被告甲○○，詎被告未以此二紙支票辦理民事假扣押程序，
    反於八十八年一月二十二日，持其中票面金額八萬元之支票，向案外人丙○○購
    買手錶一批，嗣支票屆期後，案外人丙○○提示不獲付款，以存證信函告知告訴
    人，告訴人始知受騙，因認被告涉有刑法第三百三十九條第一項之詐欺罪嫌云云
    。公訴人無非以告訴人之指訴及證人丙○○之證言為主要論據。
二、按犯罪事實應依證據認定之，無證據不得推定其犯罪事實，刑事訴訟法第一百五
    十四條定有明文。刑法之詐欺罪係以行為人施用詐術致使被害人陷於錯誤而為財
    產之處分為要件，此觀諸刑法第三百三十九條第一項之規定自明。本件訊據被告
    甲○○堅決否認右揭犯行，辯稱：其係幫助告訴人處理債權，因告訴人沒有錢，
    所以才把上揭支票交予其去調現，供做辦理強制執行之費用，其先以面額四萬元
    之支票向王啟祥調現，王啟祥借予四萬元，其再墊六千元，再將四萬六千元交予
    代書王文哲，王文哲即著手辦理執行程序，其又持前揭八萬元之支票委請王啟祥
    向丙○○調現，尚未調到錢時，即因告訴人所交之前揭四萬元跳票，其就委請王
    啟祥不用再調現，所以票才會在丙○○手上，其並未持前揭八萬元之支票抵付修
    理手錶之費用，而將八萬元之支票交予丙○○，其並未詐欺等語。經查：
    （一）證人王啟祥到庭證稱：被告有於八十八年一月間，打電話予渠，約在台中
          的咖啡廳見面，當時被告有拿四萬元及八萬之支票向其調現，渠只調四萬
          元予被告，後來四萬元之支票退票，被告就將四萬元還予渠等情。是被告
          辯稱：曾以前揭四萬元之支票向證人王啟祥調現之詞應可採信。
    （二）證人王文哲到庭證稱：八十八年間甲○○曾委託其處理假扣押事宜，當事
          人之姓名其已忘記，甲○○有拿四萬六千元給伊，還告訴伊對方（即告訴
          人乙○○）的票在（甲○○）那裡，等他（即甲○○）交換後，再給伊（
          辦理執行程序）保證金，伊已寫好（狀子），但是甲○○告訴伊票跳了，
          告訴伊不要再辦了，所以伊才沒有向法院遞狀，並把四萬六千元還予被告
          等情，參酌證人曾於八十九年十一月二十七日將告訴人委任伊辦理之委任
          書、民事裁定、裁定確定證明書、本票一張、支票一張、退票理由單一張
          、民事庭通知書二份、民事庭函一份、法院公示送達公告一份、戶籍謄本
          一份具狀寄至本院之情，可知證人甲○○證稱：曾受被告之委託處理告訴
          人乙○○之債權之證言應可採信。則被告既有以向告訴人取得之面額四萬
          元支票向朋友王啟祥調現，並將得款交予代書辦理強制執行之費用，與被
          告向告訴人陳稱：代為辦理執行之詞相符，是被告應無向告訴人詐欺前揭
          支票之情事。
    （三）證人丙○○於本院九十一年四月十九日調查庭時證稱：是有人拿給我的（
          問八萬元之支票為何在你手上），那是修錶的貨款，有到八萬元，因為當
          時被告沒有辦法來，他是託人把票拿給我，他本來有在現場，後來走掉，
          他的票是交給在場的朋友交給我的等情。惟被告否認上情，辯稱：修理手
          錶之錢是一萬五千元，當日其拿三萬元之支票予丙○○，丙○○無法找開
          ，所以其向業務員換二張一萬五千元之支票，並將其中一張支票交予證人
          丙○○等語。上開換支票之供詞核與證人陳奕宏於本院九十年九月四日證
          述：被告有拿三萬元之支票向伊換二張一萬五千元之支票，至於被告將支
          票交予何人，伊並不清楚等情相符。被告以三萬元之支票向證人陳奕宏換
          二張一萬五千元之支票，證人丙○○亦在場，則被告辯稱：因為清償欠證
          人一萬五千元之修理手錶費用，而以一張三萬元之支票交予證人丙○○找
          開，證人丙○○不願意，其才以三萬元之支票向證人陳奕宏換成二張一萬
          五千元之支票，而將其中一張支票交予一萬五千元之支票交予證人丙○○
          之詞，尚合情理。又證人王啟祥到庭證稱：渠曾拿八萬元之支票，在台北
          市○○路國產汽車向廖文山調現，後來過幾天跳票（指前揭四萬元之支票
          ），渠就跟被告說，被告就把四萬元還給渠，並說那八萬（元支票）就不
          要調了，渠聯絡不到丙○○，所以沒有將支票要回等情。是證人丙○○之
          證詞與證人王啟祥之證詞不符，惟參酌證人丙○○於本院九十年四月二十
          六日調查庭時自承：我們（即證人丙○○與被告）之間的買賣沒有收據留
          存等情，可知證人丙○○並無法證明王啟祥拿予伊之八萬元支票係買賣手
          錶及修錶之費用。則應以證人王啟祥之證言較為可採，故被告應未將前揭
          八萬元交予證人丙○○抵付買賣手錶及修錶之費用。
    綜上所述，被告所辯衡情尚可採信，此外本院復查無其他積極證據，足資證明被
    告犯行，依首揭說明，被告之犯罪無法證明，自應為無罪之諭知。
據上論斷，應依刑事訴訟法第三百零一條第一項判決如主文。
本案經檢察官張春暉到庭執行職務。
中      華      民      國    九十一    年      六      月     十四     日
                                  臺灣桃園地方法院刑事第一庭
                                      審判長法  官   吳爭奇
                                            法  官   胡芷瑜
                                            法  官   范明達
右正本證明與原本無異。
如不服本判決，應於判決送達後十日內向本院提出上訴狀( 應附繕本 )，上訴於
臺灣高等法院。
                                            書記官   孫立文
中        華        民        國   九十一   年   六   月    二十四    日
